【裁判字號】    92,上訴,1691
【裁判日期】    920827
【裁判案由】    偽造有價證券
【裁判全文】
臺灣高等法院刑事判決                          九十二年度上訴字第一六九一號
    上  訴  人
    即  被  告  乙○○
    指定辯護人  本院公設辯護人  甲○○
右上訴人因偽造有價證券案件，不服臺灣臺北地方法院九十一年度訴字第一二七六號
，中華民國九十二年四月十日第一審判決（起訴案號：臺灣臺北地方法院檢察署九十
年度偵字第一三九二六號），提起上訴，本院判決如左：
    主  文
原判決撤銷。
乙○○意圖供行使之用，而偽造有價證券，處有期徒刑貳年。緩刑伍年。
如附表所示之本票二張上偽造之共同發票人徐林大美部分均沒收。
    事  實
一、乙○○係從事土地登記代書工作，於民國（下同）八十五年間與丙○○、黃正章
    合夥標購坐落台北縣永和市○○路四百五十五號十一樓之房地，惟因資金不足，
    為向丙○○借款籌措資金，竟於八十六年二月二十四日，在台北市○○○路○段
    九十一巷十六號一樓丙○○所經營之山福百貨批發有限公司內，出示由其保管，
    屬其胞姐徐林大美所有寄放之建物所有權狀正本及印鑑證明書正本，表示其仍具
    資力，用以取信丙○○，並意圖供行使之用，於前開時地，未經徐林大美同意或
    授權，冒用徐林大美名義，以徐林大美為共同發票人（乙○○本身亦為共同發票
    人，此部分不涉及偽造），接續偽造徐林大美之署押各一枚於如附表所示本票各
    一紙發票人欄上，而偽造如附表所示關於「徐林大美」為共同發票人之有價證券
    本票二紙（發票日、到期日、金額、票號及共同發票人詳如附表所示），迨完成
    共同發票行為後，持向丙○○借款新台幣（下同）八百萬元（乙○○係向丙○○
    借款八百萬元，約定利息九十萬元，乃簽發金額合計八百九十萬元之本票二紙，
    其後已償付一百萬元，仍積欠本金七百萬元）。嗣因乙○○未依約清償所欠債務
    ，丙○○持前開本票二紙向徐林大美追索，徐林大美乃向原審法院對丙○○提起
    確認本票債權不存在之訴，於獲勝訴判決後，丙○○始悉上情。
二、案經丙○○訴由臺灣臺北地方法院檢察署檢察官偵查而聲請簡易判決處刑後移由
    原審法院依通常程序審理。
    理  由
一、右揭事實，迭據被告乙○○坦承不諱，核與告訴人丙○○指訴之情節相符（見九
    十年度偵字第一三九二六號卷第二十一頁至第二十二頁、原審九十二年二月十九
    日筆錄第二頁及本院九十二年七月三日訊問筆錄），並經證人徐林大美於檢察官
    偵訊及原審證述無異（見前開偵卷第四十六頁及原審九十二年一月二十八日筆錄
    第二頁至第四頁），復有附表所示本票二紙及原審九十年度北簡字第一五一二六
    號確認本票債權不存在事件之宣示判決筆錄一份（見前開偵卷第五十一頁至第五
    十二頁）在卷為憑，足徵被告自白與事實相符。本件事證明確，被告犯行堪以認
    定。
二、核被告所為，係犯刑法第二百零一條第一項之意圖供行使之用而偽造有價證券罪
    。被告在附表所示本票上偽造署押之行為，係偽造有價證券之部分行為，不另論
    罪。意圖供行使之用而偽造有價證券後復持以行使，行使之低度行為為偽造之高
    度行為所吸收，亦無庸論擬。（最高法院三十一年上字第八八號判例參照）。被
    告行使偽造之有價證券向人借款，目的係為非法取得他人財物，即係在使人交付
    該有價證券本身票面金額價值之財物，故其詐欺取財乃屬偽造有價證券之行為，
    不另成立詐欺罪名（參照最高法院二十五年度上字第一八一四號、四十三年度臺
    非字第四五號判例及六十二年度第一次刑庭庭長會議決定〈一〉）。被告於前開
    時間，先後偽造「徐林大美」署押而偽造本票之次數雖有兩個，然其係於密切接
    近之時間在同地實施，向丙○○一人借款而偽造徐林大美同一人之署押，侵害同
    一之法益，各行為之獨立性極為薄弱，依一般社會健全觀念，在時間差距上，難
    以強行分開，在刑法評價上，以視為數個舉動之接續施行，合為包括之一行為予
    以評價，較為合理，應屬接續犯，僅成立單純之包括一罪。查被告因需款孔急，
    一時失慮，以胞姊名義偽造支票，致罹重典，情輕法重，在客觀上顯足以引起一
    般的同情，雖科以法定最低刑度之刑，猶嫌過重，已合於刑法第五十九條之規定
    ，應依法減輕其刑。
三、原審因予論罪科刑，固非無見。惟查：（一）本件被告係向告訴人丙○○借款八
    百萬元，約定利息九十萬元，乃簽發金額合計八百九十萬元之本票二紙，其後已
    償付一百萬元，仍積欠本金七百萬元，原判決認定被告係持前開本票向丙○○借
    款七百萬元，與事實不符，尚有違誤。（二）被告已與告訴人丙○○達成和解，
    有和解書在卷為憑，原判決未及審酌被告前開犯罪之情狀，逕予量處被告罪刑，
    亦有不當。被告上訴意旨，指摘原判決量刑過重，為有理由，自應將原判決予以
    撤銷。爰審酌被告偽造前開本票持向告訴人丙○○借得前開款項，固已影響告訴
    人丙○○權益，惟念其係為籌措資金，冒用胞姊名義為之，犯罪手段非屬惡重，
    情節亦非重大，且犯後悔意甚殷，除徵得胞姊徐林大美之原諒外（見原審九十二
    年一月二十八日筆錄第四頁至第五頁），亦已與告訴人丙○○達成和解，賠償其
    損害（被告同意提供坐落台北縣永和市○○路四百五十五號十一樓房地所有權應
    有部分三分之一，供丙○○設定抵押權，見卷附之和解書）等一切情狀，量處如
    主文第二項所示之刑，以示懲儆。如附表所示本票二紙，共同發票人係被告與徐
    林大美，其中僅「徐林大美」部分係屬偽造，依票據法第十五條規定，不影響真
    正簽名之被告在該二紙本票上簽名之效力，為避免影響合法執票人對於真正發票
    人之票據權利，自不得將整張有價證券宣告沒收，是依刑法第二百零五條之規定
    ，不問屬於犯人與否，僅就各該本票關於偽造徐林大美為共同發票人部分沒收（
    最高法院八十四年台上字第一五五○號判例參照）。至該二紙本票上偽造之「徐
    林大美」署押二枚，因就各該本票關於偽造徐林大美為共同發票人部分已經沒收
    而包括在內，自毋庸重為沒收之宣告（最高法院六十三年台上字第二七七○號判
    例參照）。
四、查被告前此未曾受有期徒刑以上刑之宣告，有本院被告全國前案紀錄表一份存卷
    可參，偶因一時失察，致罹刑章，惡性非重，且犯後已與告訴人丙○○達成和解
    ，賠償損害（詳如前述），其胞姐徐林大美亦表示不願追究，經此科刑教訓，日
    後當知警惕而無再犯之虞，故本院認其所受上開刑之宣告，以暫不執行為適當，
    併予宣告緩刑五年，以啟自新。
據上論斷，應依刑事訴訟法第三百六十九條第一項前段、第三百六十四條、第二百九
十九條第一項前段，刑法第二百零一條第一項、第五十九條、第二百零五條、刑法第
七十四條第一款，罰金罰鍰提高標準條例第一條前段，判決如主文。
本案經檢察官曾忠己到庭執行職務。
中      華      民      國    九十二    年      八      月    二十七    日
                              臺灣高等法院刑事第六庭
                                  審判長法  官  陳  春  秋
                                        法  官  王  麗  莉
                                        法  官  高  明  哲
右正本證明與原本無異。
如不服本判決，應於收受送達後十日內向本院提出上訴書狀，其未敘述上訴之理由者
並得於提起上訴後十日內向本院補提理由書（均須按他造當事人之人數附繕本）。
                                        書記官  李  垂  福
中      華      民      國    九十二    年      八      月    二十七    日
附表：
┌──┬────┬──────┬──────┬──────┬──────┐
│編號│發 票 人│發   票   日│到   期   日│金額：新台幣│票        號│
├──┼────┼──────┼──────┼──────┼──────┤
│一  │徐林大美│八十六年二月│八十六年四月│三百九十萬元│二○四四六三│
│    │乙○○  │二十四日    │二十四日    │            │            │
├──┼────┼──────┼──────┼──────┼──────┤
│二  │徐林大美│同右        │同右        │五百萬元    │二○四四六二│
│    │乙○○  │            │            │            │            │
└──┴────┴──────┴──────┴──────┴──────┘
附錄本案論罪科刑法條全文：
刑法第二百零一條
意圖供行使之用，而偽造、變造公債票，公司股票或其他有價證券者，處三年以上十
年以下有期徒刑，得併三千元以下罰金。
行使偽造、變造之公債票、公司股票或其他有價證券或意圖供行使之用收集或交付於
人者，處一年以上七年以下有期徒刑，得併科三千元以下罰金。


司法院資訊處製作；財團法人民間司法改革基金會備份。
